【裁判字號】    97,簡上,220
【裁判日期】    970807
【裁判案由】    詐欺
【裁判全文】
臺灣臺南地方法院刑事判決             97年度簡上字第220號
上  訴  人  臺灣臺南地方法院檢察署檢察官
被      告  丙○○
上列上訴人因被告犯詐欺案件，不服本院中華民國97年4月17日
97年度簡字第1167號刑事簡易判決（聲請簡易判決處刑案號：97
年度偵字第3417號），提起上訴並移送本院併案審理（97年度偵
字第7022號），本院管轄之第二審合議庭判決如下：
    主  文
原判決撤銷。
丙○○幫助意圖為自己不法之所有，以詐術使人將本人之物交付
，處有期徒刑參月，如易科罰金，以新台幣壹仟元折算壹日，緩
刑貳年，並應於判決確定後壹年內給付丁○○新台幣壹萬伍仟玖
佰捌拾參元、給付甲○○新台幣伍萬貳仟零貳拾元。
    事  實
一、丙○○明知將金融機構帳戶提供他人使用，將可能遭詐騙集
    團利用作為犯罪工具，猶基於縱有人以其所提供之金融帳戶
    實施財產犯罪亦不違背其本意之不確定故意，於民國96年12
    月26日，在臺南縣中華路85度C咖啡店，將其所有於玉山銀
    行台南分行申請之帳號0000000000000號帳戶之存摺、提款
    卡、密碼及印章，以新臺幣（下同）5000元之代價提供予真
    實姓名年籍不詳綽號「阿川」之成年男子使用。嗣後即有詐
    騙集團成員意圖為自己不法之所有，於96年12月26日撥打電
    話予丁○○、甲○○，佯稱二人先前在網路拍賣購物時轉帳
    有誤，造成每月將從帳戶內固定扣款，需按指示始得解除每
    月固定扣款，使丁○○、甲○○均陷於錯誤，致丁○○及沈
    郁帆於當日夜間，依該詐騙集團成員之指示別匯款15,983元
    及52,020元（係轉帳二筆，金額分別為22,021元及29,999元
    ）至丙○○前揭帳戶內，迨丁○○、甲○○察覺有異，報警
    處理始知受騙。
二、案經被害人丁○○訴由臺南市警察局第二分局，報告臺灣臺
    南地方法院檢察署檢察官偵查起訴；及被害人甲○○訴由臺
    南市警察局第二分局，報告臺灣臺南地方法院檢察署檢察官
    偵查後移送本院併辦。
    理  由
一、按現行刑事訴訟法為保障被告之反對詰問權，排除具有虛偽
    危險性之傳聞證據，以求實體真實之發見，於該法第159條
    第1項明定被告以外之人於審判外之言詞或書面陳述，除法
    律有規定者外，不得作為證據。而刑事訴訟法第159條之1至
    159條之4有傳聞法則之例外規定，且被告以外之人於審判外
    之陳述，雖不符前4條之規定，而經當事人於審判程序同意
    作為證據，法院審酌該言詞陳述或書面陳述作成時之情況，
    認為適當者，亦得為證據；當事人、代理人或辯護人於法院
    調查證據時，知有第159條第1項不得為證據之情形，而未於
    言詞辯論終結前聲明異議者，視為有前項之同意，刑事訴訟
    法第159條之5定有明文。本件公訴人提出之供述證據，未據
    被告爭執其證據能力，迄至言詞辯論終結前，亦未主張有刑
    事訴訟法第159條第1項不得為證據之情形，應認已同意作為
    證據，又經本院審酌上開證據製作之過程，並無違法不當之
    情形，所述內容亦與本案犯罪事實有關，應認為有證據能力
    。另公訴人其餘提出之文書證據，僅屬物證或機械性紀錄，
    ，非屬供述證據，而無上開傳聞法則之適用。
二、訊據被告業已坦承上開玉山商業銀行帳號0000000000000之
    帳戶，為其所開立，且於上開時、地將該帳戶之存摺、提款
    卡連同密碼提供予姓名年籍不詳之成年男子之事實。又被害
    人丁○○、甲○○，因遭詐騙集團成員以電話詐騙，同於96
    年12月26日依詐騙集團成員之指示，分別匯款15,983元及
    52,020元至被告上開銀行帳戶內乙節，亦據丁○○、甲○○
    二人於警詢時指訴被害情節綦詳，並有玉山銀行開戶資料、
    中國信託三重分行台幣帳戶存摺內頁1紙、自動櫃員機交易
    明細表2紙及玉山銀行綜存戶交易資料查詢單1紙等書證可資
    佐證。是被告將上開銀行帳戶資料交付予真實姓名年籍均不
    詳之成年男子後，被害人丁○○、甲○○當日即遭詐騙集團
    成員施用詐術，均陷於錯誤，而分別匯款至被告上開銀行帳
    戶之事實，洵堪認定。
三、被告雖否認有幫助詐欺之犯行，辯稱：我不知道被害人被騙
    的事情，我在網路上認識自稱叫阿川的人，他以5,000元代
    價向我借帳戶，說是要經營網拍生意，每個月還會分紅百分
    之30給我，我想要增加收入，才會把帳戶給他云云。惟查國
    內金融機構林立，申辦銀行帳戶手續甚為簡便，國人如有開
    立帳戶需要，僅需備妥個人身分證件，親自前往辦理即可，
    不受任何限制，亦不需要支付任何費用，此為眾所周知之情
    。該名自稱為「阿川」之人，果為從事網拍生意而有使用帳
    戶必要，大可以自己名義前往金融機構開立帳戶，何需花費
    5, 000元向被告借用帳戶？再者，據被告供稱其與阿川是在
    網路上聊天認識的，見過一次面，但不知道阿川的真實姓名
    及年籍資料，是以二人僅一面之緣，縱阿川為某些原因，無
    法申辦銀行帳戶，需借用他人帳戶，惟因該帳戶為其經營生
    意所需要，金錢往來頻繁，需長期使用，依常理應是向具有
    特別信賴關係之熟識親友借用帳戶，方能確實控制該帳戶之
    使用，豈會任意向網路上認識之被告借用，而甘冒被告前往
    銀行申報存摺、印章遺失，再將帳戶內金錢領出之風險？更
    何況，被告稱阿川向其借用帳戶時，有答應每月分紅百分之
    30 予被告云云。以被告與阿川間並無深交，被告僅提供個
    人銀行帳戶予阿川，不需參與網拍經營，亦不需花費任何金
    錢、精力及時間，每月即可獲得百分之30之紅利，此不合常
    情之事，任何具有通常智識程度之人均能發現，以被告受有
    大學肄業之教育程度，豈會信以為真，而同意提供個人帳戶
    予阿川之可能？是被告上開辯解，顯係卸責之詞不足採信，
    本件係被告為5,000元代價，而同意提供上開銀行帳戶予詐
    騙集團成員之事實，應足認定。
四、按刑法上之幫助犯，係對於犯罪與正犯有共同之認識，以幫
    助之意思，對於正犯資以助力，而未參與實施犯罪之行為者
    而言（最高法院75年度臺上字第1509號、88年度臺上字第
    1270號判決意旨參照），換言之，如未參與實施犯罪構成要
    件之行為，僅出於幫助之意思提供助力，即屬幫助犯，而非
    共同正犯。本件被告提供上開銀行帳戶之存摺、印章、提款
    卡及密碼予真實姓名、年籍均不詳之成年男子後。隨即有詐
    騙集團成員以電話詐騙方式，分別向被害人丁○○、甲○○
    詐得15,983元及52,020元，該詐欺集團成員之所為，業已該
    當刑法第339條第1項之詐欺取財罪。至被告部分雖無相關事
    證足認其與詐欺集團成員間就上開詐欺取財之行為有何犯意
    聯絡，或對於被害人有實施詐欺取財之行為，但依其社會歷
    練及智識程度，應明知悉任意將個人帳戶資料提供予不詳之
    人使用，有可能作為不法集團利用實施犯罪，仍將上開帳戶
    資料任意交付予陌生人，以致自己無法了解、控制其帳戶資
    料之使用方法及流向，應認有縱他人利用該帳戶供實施詐欺
    取財犯罪之用，亦不違背其本意之不確定故意之犯意甚明，
    是其所為，係屬詐欺取財罪構成要件以外之行為，應論以刑
    法第339條第1項詐欺取財罪之幫助犯，並依刑法第30條第2
    項規定減輕其刑。又被告以一幫助行為，觸犯幫助詐欺之二
    相同罪名，為同種想像競合犯，應從一重處斷。原聲請簡易
    判決處刑書，雖未敘及甲○○受詐欺部分之事實，惟該部分
    與原聲請簡易判決處刑部分有想像競合犯之裁判上一罪關係
    ，本院自得併予審酌，附此敘明。
五、原審以本案事證明確，依刑事訴訟法第449條第1項前段、第
    454條第2項，刑法第339條第1項、第30條第2項、第41條第1
    項前段、刑法施行法第1條之1第1項、第2項前段，逕以簡易
    判決處被告拘役30日，併諭知易科罰金之折算標準，固非無
    見，惟原審就前揭臺灣台南地方法院檢察署檢察官移送併辦
    部分，未及審酌，因該移送併辦部分與本件之犯行有裁判上
    一罪之關係，上訴人以此為由提起上訴，即有理由，應由本
    院撤銷改判。爰審酌被告之教育程序為大學肄業，任職於電
    子公司，依其智識程度及社會經驗，應能知悉提供帳戶予不
    詳姓名年籍之人，可能供他人作為犯罪工具之可能，卻為數
    千元而任意提供個人帳戶，且其行為除將助長他人犯罪，並
    增加檢警查緝困難，亦危害金融交易秩序與社會治安，及已
    造成被害人共計68,003元之損害，及其犯罪動機、手段、目
    的與犯後態度等一切情狀，量處如主文第二項所示之宣告刑
    。末查被告未有任何前科紀錄，此有臺灣高等法院被告前案
    紀錄表在卷可查，可見其平日素行尚可，因經濟因素，一時
    失慮，致罹刑典，惟其犯後尚有悔意，犯罪動機亦有可資同
    情之處，經此偵審程序及刑之宣告，應知警惕，諒無再犯之
    虞，因認前開所宣告之刑，以暫不執行為適當，併予宣告緩
    刑2年，及應於本院所定期限內，賠償被害人之損失。
六、據上論斷，應依刑事訴訟法第455條之1第1項、第3項、第
    369條第1項前段，刑法第30條第2項、第339條第1項、第41
    條第1項、第55條、第74條第1項第1款、第2項第3款，刑法
    施行法第1條之1，判決如主文。
本案經檢察官乙○○到庭執行職務
中    華    民    國    97    年    8     月    7     日
                  刑事第四庭    審判長法  官  鄭文祺
                                      法  官  黃翰義
                                      法  官  許蕙蘭
以上正本證明與原本無異。
不得上訴。
                                      書記官  郭勝華
中    華    民    國    97    年    8     月    7    日


司法院資訊處製作；財團法人民間司法改革基金會備份。
